【裁判字號】    95,交上易,72
【裁判日期】    950831
【裁判案由】    過失傷害
【裁判全文】
臺灣高等法院高雄分院刑事判決        95年度交上易字第72號
上  訴  人  臺灣高雄地方法院檢察署檢察官
被      告  丙○○
上列上訴人因被告過失傷害案件，不服臺灣高雄地方法院94年度
交易字第389 號中華民國95年5 月24日第一審判決（起訴案號：
臺灣高雄地方法院檢察署94年度偵字第12775 號），提起上訴，
本院判決如下：
    主  文
原判決撤銷。
丙○○過失傷害人致重傷，處有期徒刑陸月，如易科罰金以銀元
佰元即新台幣玖佰元折算壹日。
    事  實
一、丙○○於民國（以下同）94年3 月30日晚上8 時許，騎乘車
    號CL8-730 號重機車，沿高雄市前鎮區○○○路由北往南行
    駛，行經該路與佛道路交岔口前方附近時，本應注意行車速
    度，依速限標誌或標線之規定，無標誌或標線者，行車時速
    不得超過50公里，且在雙向二車道行駛時，應在遵行車道內
    行駛，而在劃有分向限制線之路段，不得駛入來車之車道內
    。而依當時晴天、夜間有照明、道路無障礙物、視距良好，
    客觀上並無不能注意之情事，竟疏未注意依行車速限行駛且
    該處係劃有分向限制線之雙向二車道，即貿然以時速約60公
    里之速度超速行駛並超越分向限制線駛入來車道，致與由乙
    ○○向行駛而來之車號MMO-338 號重機車發生對向擦撞，乙
    ○○與丙○○均人車倒地，丙○○受有頭部外傷併顏面撕裂
    傷與右手肘擦傷之傷害（另案偵辦中），乙○○則因受有頭
    部外傷併腦內出血與下巴撕裂傷之傷害而致神智無法回復。
二、案經被害人乙○○之配偶甲○○訴由高雄市政府警察局前鎮
    分局移送台灣高雄地方法院檢察署檢察官起訴。
    理  由
一、上揭騎機車超速並駛入來車道而與對向被害人乙○○之機車
    發生車禍事故之事實，業据被告丙○○於警訊、偵查、原審
    及本院審理中坦承不諱，核與告訴人甲○○於偵查中指訴情
    節相符，並有道路交通事故現場圖、道路交通事故調查報告
    表（一）（二）談話紀錄表、現場相片8 幀及高雄市立小港
    醫院診斷證明書可稽，又本件車禍經送鑑定，認係被告丙○
    ○超速行駛並超越分向限制線（雙黃線）駛入對向之來車道
    ，為肇事原因，此有高雄市政府95年1 月27日高市府交三字
    第0950005421號函附高雄市車輛行車事故覆議鑑定委員會鑑
    定覆議書可憑，又被害人乙○○目前尚有認知功能障礙（無
    法辨認人、事、時、地、物等）；語言障礙（聽理解及語言
    表達均無法正確表達）；高功能認知障礙（無法正確表達情
    緒及控制大小便）；肢體障礙（無法步行，需以輪椅由他人
    推動），故已達重大難治之傷害等情，亦有臺北市立聯合醫
    院95年3 月15日北市醫興字第09531385500 號可稽，足認被
    害人所受之傷害已達重傷之程度，事証明確，被告丙○○犯
    行已堪認定。
二、核被告丙○○所為，係犯刑法第284 條第1 項後段之過失傷
    害致重傷罪。被告丙○○於肇事後隨即經送醫急救，而於高
    雄市立小港醫院向前往處理，尚不知肇事者為何人之員警施
    聖俊、許正樺坦承肇事，嗣並接受裁判之事實，有高雄市政
    府警察局94年12月21日高市警交五字第0940024504號函附卷
    可稽，是被告於員警尚不知何人犯罪前，主動坦承其為肇事
    者，符合修正前刑法第62條前段自首之規定，應依法減輕其
    刑。又刑法已於94年2 月2 日修正公布，於95年7 月1 日施
    行，新修正之刑法第62條自首之規定，修正為「得」減輕其
    刑，以修正前自首減輕其刑之規定，對被告丙○○較為有利
    ，依刑法第2 條第1 項前段從舊從輕之規定，自首應適用有
    利於被告之修正前之刑法第62條論處；又新修正之刑法第41
    條易科罰金之折算標準修正為以新台幣1 千元、2 千元、3
    千元折算1 日，較修正前舊法之銀元3 百元折合新台幣9 百
    元折算1 日為重，修正後之法律易科罰金處罰較重，依刑法
    第2 條第1 項前段從舊從輕之規定，亦應適用有利於被告丙
    ○○之修正前之刑法第41條易科罰金之折算標準處罰。
三、原審予以論科，固非無見，惟查被告丙○○過失傷害致人重
    傷罪，原審僅處有期徒刑3 月，量刑尚嫌過輕，檢察官循被
    害人聲請上訴指摘原判決量刑過輕，為有理由，原判決自應
    予撤銷改判。審酌被告丙○○超速行駛，跨越雙黃線駛入來
    車道，為肇事原因，致被害人迄今仍遺留如前述之重傷害，
    被害家屬因而無端受累，其前未曾受有期徒刑以上刑之宣告
    ，有臺灣高等法院被告前案紀錄表附卷可憑，其素行良好，
    犯後已坦承犯行，自首接受裁判，態度良好，復參以被告雖
    未能與被害人達成和解，然並非無與被害人和解之意，僅雙
    方出價條件有所差異（見卷附95年4 月14日調解委員魯秀雄
    手書調解紀錄，原告要求5 百萬，被告丙○○願賠1 百萬，
    原告並已領強制險125 萬餘元），而雙方此部分之紛爭仍得
    經由民事訴訟程序或其他途徑加以解決（而告訴人亦業於原
    審審理中提起附帶民事訴訟），及被害人所受傷害等一切情
    狀，爰量處有期徒刑6 月，並諭知如易科罰金以以銀元3 百
    元即新台幣9 百元折算1 日。
據上論結，應依刑事訴訟法第369 條第1 項前段、第364 條、第
299 條第1 項前段，刑法第284 條第1 項後段、第2 條第1 項前
段、修正前刑法第62條前段、第41條第1 項前段，刑法施行法第
1 條之1 ，罰金罰鍰提高標準條例第2 條，判決如主文。
本案經檢察官陳國全到庭執行職務。
中    華    民    國    95    年    8     月    31    日
                  刑事第六庭  審判長法  官  王憲義
                                    法  官  李璧君
                                    法  官  張盛喜
以上正本證明與原本無異。
不得上訴。
中    華    民    國    95    年    9     月    1     日
                                    書記官  林明威
附錄本件判決論罪科刑法條：
中華民國刑法第284 條：
因過失傷害人者，處6 月以下有期徒刑、拘役或500 元以下罰金
，致重傷者，處1 年以下有期徒刑、拘役或500 元以下罰金。
從事業務之人，因業務上之過失傷害人者，處1 年以下有期徒刑
、拘役或1 千元以下罰金，致重傷者，處3 年以下有期徒刑、拘
役或2 千元以下罰金。


司法院資訊處製作；財團法人民間司法改革基金會備份。
